臺灣高等法院民事裁定　九十一年度家抗字第一九○號
　　抗　告　人　甲○○
　　　　　　　　乙○○
右抗告人因拋棄繼承事件，對於中華民國九十一年五月九日臺灣士林地方法院九十一
年度繼字第一七四號所為裁定提起抗告，本院裁定如左：
      主      文
抗告駁回。
抗告費用由抗告人負擔。
      理      由
一、抗告意旨略以：抗告人為被繼承人趙盛興之兄弟，雖非趙盛興之繼承人，惟趙盛
    興第二順位繼承人英鳳蘭前曾拋棄繼承，雖經原法院九十年度繼字第二三六號裁
    定駁回，並經本院九十年家抗字第三０二號裁定駁回抗告確定。惟嗣經英鳳蘭聲
    請再審，已經本院以九十年度家再抗字第一一號廢棄原裁定，發回原法院更為審
    理，迄今未見原法院再為適當之裁定，實侵害屬第三順位繼承人即抗告人之權益
    甚鉅。抗告人於英鳳蘭拋棄繼承之權利未被排除前，為保障法律上之時效利益，
    自得依法聲請拋棄繼承，原裁定駁回抗告人之聲請，顯有未洽，請求廢棄原裁定
    等語。
二、按繼承人得拋棄其繼承權，前項拋棄，應於知悉其得繼承之時起二個月內以書面
    向法院為之，為民法第一千一百七十四條第一項及第二項前段所明文。是故民法
    第一千一百七十四條所謂繼承權之拋棄，係指繼承開始後，否認繼承效力之意思
    表示而言，此觀同條第二項及同法第一千一百七十五條之規定甚為明顯，若繼承
    開始前預為繼承權之拋棄，則不能認為有效（最高法院二十二年上字第二六五二
    號判例意旨參照）。
三、復按遺產繼承人，除配偶外，依左列順序定之：(一)直系血親卑親屬；(二)父母；
    (三)兄弟姊妹；(四)祖父母，民法第一千一百三十八條定有明文。本件被繼承人趙盛
    興之配偶及第一順位繼承人謝于涵及趙苧容前向原法院拋棄繼承，並經原法院以
    九十年度繼字第二二二號准予備查在案，嗣被繼承人之第二順位繼承人即被繼承
    人之母英鳳蘭向原法院聲明拋棄繼承，惟經原法院以九十年度繼字第二三六號駁
    回其拋棄繼承之聲請，並經本院以九十年度家抗字第三０二號裁定駁回抗告確定
    在案。則第二順位繼承人英鳳蘭前開拋棄繼承之聲明既經駁回，即不生拋棄繼承
    之效力，抗告人為英鳳蘭之後順位繼承人，在英鳳蘭未就被繼承人遺產合法拋棄
    繼承前，尚非繼承人，其聲明拋棄繼承，於法不合。又前開駁回英鳳蘭拋棄繼承
    之裁定，經英鳳蘭聲請再審，雖經本院以九十年度家再抗字第十一號廢棄原確定
　　裁定，並以英鳳蘭拋棄繼承之聲請，是否不應准許，尚有疑義，以由原法院就近
　　調查為由，發回原法院更為妥適之處理；但迄本院裁定前，原法院迄未分案辦理
　　，是英鳳蘭拋棄繼承意思表示既尚未經原法院准予核備，其拋棄繼承是否生效，
　　既尚有疑義，則在原法院調查完畢准予核備之前，抗告人仍非趙盛清之合法繼承
　　人，揆諸前開說明，抗告人預為拋棄繼承，不應准許。況拋棄繼承係於「知悉」
　　得為繼承時起二個月內為之，抗告人只要於「知悉」英鳳蘭拋棄繼承生效後二個
　　月內為拋棄繼承意思表示即可。原裁定駁回抗告人之聲請，要無不合，抗告人抗
　　告意旨指摘原裁定不當，求予廢棄，為無理由，應予駁回。
中　　　華　　　民　　　國　　九十一　　年　　　六　　　月　二十八　　　日
                                  民事第十四庭
                              　　　　審判長法  官　張　劍　男
　　　　　　　　　　　　　　　　　　　　　　法　官　蔡　芳　齡
　　　　　　　　　　　　　　　　　　　　　　法　官　蘇　芹　英
右正本係照原本作成。
不得抗告。
中　　　華　　　民　　　國　　九十一　　年　　　七　　　月　　四　　　　日
　　　　　　　　　　　　　　　　　　        書記官　黃  愛
